臺灣臺南地方法院刑事判決
111年度金簡上字第29號
上  訴  人  臺灣臺南地方檢察署檢察官
被      告  周宸宇


上列上訴人因被告洗錢防制法等案件，對於本院中華民國111年6
月30日111年度金簡字第148號簡易判決（偵查案號：臺灣臺南地
方檢察署111年度偵字第5339號、111年度偵字第10488號）不服
，提起上訴及移送併辦（併辦偵查案號：同署111年度偵字第169
46號），本院管轄之第二審合議庭判決如下：
    主  文
原判決撤銷。
周宸宇幫助犯洗錢防制法第十四條第一項之一般洗錢罪，處有期
徒刑參月，併科罰金新臺幣參萬元，罰金如易服勞役，以新臺幣
壹仟元折算壹日。緩刑貳年，並應向陳智仁支付損害賠償（詳如
附表二所示）。
    事  實
一、周宸宇知悉一般人收取他人金融機構帳戶之用途，常係為遂
    行財產犯罪之需要，以便利款項取得，及使相關犯行不易遭
    人追查，而已預見提供金融機構帳戶之提款卡（含密碼）任
    由他人使用，將可能遭他人利用作為詐欺等財產犯罪之工具
    ，且他人如以該帳戶收受、提領財產犯罪所得，將因此造成
    金流斷點而掩飾、隱匿此等犯罪所得之去向及所在，產生遮
    斷金流以逃避國家追訴、處罰之效果，竟仍不顧於此，基於
    縱有人以其提供之帳戶實施詐欺取財犯罪及隱匿詐欺犯罪所
    得之去向、所在而洗錢，亦不違背其本意之幫助不確定故意
    ，於民國110年11月5日（起訴意旨及原審併辦意旨誤繕11月
    8、9日，應予更正），在其位於臺南市○○區○○路0段000巷00
    弄0號住處，上網連結臉書網頁，以messenger通訊軟體，將
    其所申辦之玉山商業銀行帳號000-0000000000000號帳戶（
    下稱系爭帳戶）存摺封面，拍照傳送與姓名不詳、暱稱「海
    哥」之人，並提供網路銀行帳號密碼，容認該人或所屬詐欺
    集團成員使用，而幫助他人掩飾、隱匿騙款之去向暨所在。
    嗣該詐欺集團成員取得系爭帳戶資料後，基於詐欺取財之犯
    意，以附表一所示詐騙方式，對附表一所示告訴人施以詐術
    ，致附表一所示告訴人均陷於錯誤，而將如附表一所示之款
    項，匯入系爭帳戶，前開款項旋遭詐欺集團成員提領，而幫
    助掩飾詐欺犯罪所得之去向。嗣附表一所示告訴人發覺受騙
    並報警處理，始悉上情。
二、案經附表一所示告訴人分別訴由彰化縣警察局和美分局、臺
    東縣政府警察局臺東分局、臺南市政府警察局玉井分局報告
    臺灣臺南地方檢察署檢察官提起公訴及移送併辦。
    理  由
壹、程序方面
一、本案據以認定事實之供述證據，公訴人及被告於本院言詞辯
    論終結前均未爭執其證據能力，經審酌其作成並無違法、不
    當或顯不可信之情形，依刑事訴訟法第159條之5之規定，自
    有證據能力。
二、至其他非供述證據部分，與本案事實具自然關聯性，且非公
    務員違背法定程序或經偽造、變造等須證據排除之情事所取
    得，依同法第158條之4規定反面解釋，亦具證據能力，先予
    敘明。
貳、實體方面
一、上開犯罪事實業據被告坦承不諱（見警卷一第1至4頁；警卷
    二第1至3頁；偵卷一第13至15頁；併案警卷第105至108頁；
    本院卷一第77至82頁；本院卷三第77至84頁、第97至116頁
    ），復有如附表一備註欄所列證據可憑，足認被告之自白與
    事實相符，應可採信。本案事證明確，被告犯行堪可認定，
    應依法論科。
二、論罪科刑
㈠、刑法上之幫助犯，係對於犯罪與正犯有共同之認識，而以幫
    助之意思，對於正犯資以助力，而未參與實施犯罪之行為而
    言。如未參與實施犯罪構成要件之行為，且係出於幫助之意
    思提供助力，即屬幫助犯，而非共同正犯。查被告基於幫助
    他人詐欺取財及幫助他人掩飾、隱匿財產犯罪所得之去向及
    所在之不確定故意，提供系爭帳戶網路銀行帳號密碼給他人
    使用，經該人及所屬犯罪集團成員用以作為收受詐欺取財犯
    罪所得財物及洗錢之犯罪工具，其所為僅為他人詐欺取財及
    洗錢犯行提供助力，過程中並無證據證明被告係以正犯之犯
    意參與，或有直接參與詐欺取財及洗錢之構成要件行為，充
    其量僅足認定係詐欺取財及洗錢之構成要件以外之幫助行為
    ，尚難遽認與實行詐欺取財及洗錢犯罪之集團成員間有犯意
    聯絡及行為分擔。是核被告所為，係犯刑法第30條第1項前
    段、同法第339條第1項之幫助詐欺取財罪，及刑法第30條第
    1項前段、洗錢防制法第2條第2款、第14條第1項之幫助一般
    洗錢罪。 
㈡、被告係以一提供系爭帳戶資料之行為，幫助詐欺集團成員詐
    騙附表一所示告訴人共計3人之財物，係一行為觸犯3個幫助
    詐欺取財罪及幫助洗錢罪，為想像競合犯，應依刑法第55條
    規定從一重處斷。被告以單一行為，幫助詐欺告訴人及幫助
    隱匿詐欺犯罪所得之去向及所在，為想像競合犯，應依刑法
    第55條前段規定，從一重之幫助洗錢罪論處。
㈢、又按「犯前2條之罪，在偵查或審判中自白者，減輕其刑」，
    洗錢防制法第16條第2項定有明文。本件被告於偵查及審判
    中對於所犯洗錢防制法第14條第1項之罪自白，依首開規定
    ，予以減輕其刑。被告為幫助犯，犯罪情節顯較正犯輕微，
    應依刑法第30條第2項規定，按正犯之刑減輕其刑，並依法
    遞減之。附表一編號2、3所示告訴人被詐欺取財部分之犯罪
    事實雖未經檢察官起訴，惟此部分與起訴之部分有裁判上一
    罪關係，且經檢察官移送併案審理，本院自得併予審理。
三、原審以被告犯罪事證明確，予以論罪科刑，固非無見；惟查
    ，附表一編號3所示之犯罪事實，與原審所判決之如附表一
    編號1至2所示之犯罪事實，具有想像競合之裁判上一罪關係
    ，應為起訴效力所及，原審未及併為審理，尚有未當，檢察
    官據此提起上訴，求予撤銷改判，非無理由。原審判決既有
    上開可議之處，自應由本院予以撤銷改判，以臻適法。
四、爰審酌被告提供自己銀行帳戶等金融資料供他人從事不法使
    用，不僅導致犯罪之追查趨於複雜困難，更造成被害人財物
    損失，嚴重危害交易秩序與社會治安，造成之危害非輕；惟
    念其犯後坦承犯行，態度並非不良，並考量其犯罪動機、目
    的、手段，兼衡其犯後業與附表一編號1、2之告訴人達成和
    解及調解，並依約清償完畢，有本院111年度南司刑移調字
    第442號調解筆錄及公務電話紀錄可參，並與附表一編號3之
    告訴人達成和解等犯罪後態度、智識程度、生活狀況等一切
    情狀，量處如主文所示之刑，並就罰金部分，諭知易服勞役
    之折算標準。
五、末查，被告前未曾因故意犯罪受有期徒刑以上刑之宣告，有
    卷附臺灣高等法院被告前案紀錄表可稽，素行良好，雖其所
    為非是，惟於本院審理時已坦認犯行，有悛悔之意，且已完
    全清償編號1、2之告訴人，與編號3告訴人和解成立並同意
    賠償損害，悛悔彌過之態度甚佳，經此偵審教訓，信已足收
    警惕之效，應無再犯之虞，本院認其上開所宣告之刑，以暫
    不執行為適當，爰併宣告緩刑2年，以啟自新。依其與附表
    一編號3告訴人間之合意，諭知應支付損害賠償如附表二所
    示。若被告違反緩刑所附支付損害賠償負擔，情節重大，足
    認本件所宣告之緩刑難收預期效果而有執行刑罰之必要者，
    告訴人得請求檢察官聲請法院撤銷緩刑宣告，附此敘明。
六、沒收：
㈠、犯第14條之罪，其所移轉、變更、掩飾、隱匿、收受、取得
    、持有、使用之財物或財產上利益，沒收之。洗錢防制法第
    18條第1項前段定有明文。所稱財物或財產上利益，乃指特
    定犯罪之犯罪所得而言，至於洗錢者本身之犯罪所得，則應
    適用刑法規定沒收，此有該條修正理由可參。本件被告僅構
    成幫助洗錢罪，並非洗錢罪之正犯，並未實際參與移轉、變
    更、掩飾或隱匿之洗錢正犯行為，或取得財物或財產上利益
    ，是本件關於犯罪事實所示詐騙犯罪犯罪所得經移轉、變更
    、隱匿後，應於洗錢或詐欺正犯部分沒收，並非在被告本件
    犯行沒收。
㈡、又被告供稱未收到交付帳戶資料之報酬等語，且本案依現存
    卷證資料，尚無其他積極證據可資認定被告有分得犯罪所得
    或因提供上開金融帳戶資料而獲取代價，爰不予宣告沒收或
    追徵。　　
據上論斷，依刑事訴訟法第455條之1第1項、第3項、第369條第1
項前段、第364條、第299條第1項前段，洗錢防制法第14條第1項
、第16條第2項，刑法第11條前段、第30條第1項前段、第2項、
第339條第1項、第55條、第42條第3項、第74條第1項第1款，刑
法施行法第1條之1第1項前段，判決如主文。
本案經檢察官郭文俐提起公訴並移送併辦，檢察官粟威穆併送併
辦，檢察官董詠勝到庭執行職務。
中　　華　　民　　國　　111 　年　　12　　月　　15　　日
　　　　　　　　　刑事第二庭    審判長法　官　彭喜有
　　　　　　　　　                    法  官  蔡盈貞
　　　　　　　　　                    法  官  洪士傑
以上正本證明與原本無異。
不得上訴。
  　　　　　　　　　　　　　　      　書記官　吳鸝稻
中　　華　　民　　國　　111 　年　　12　　月　　15　　日
附錄
中華民國刑法第339條
意圖為自己或第三人不法之所有，以詐術使人將本人或第三人之
物交付者，處5年以下有期徒刑、拘役或科或併科50萬元以下罰
金。
以前項方法得財產上不法之利益或使第三人得之者，亦同。
前二項之未遂犯罰之。
洗錢防制法第14條
有第二條各款所列洗錢行為者，處7年以下有期徒刑，併科新臺
幣5百萬元以下罰金。
前項之未遂犯罰之。
前二項情形，不得科以超過其特定犯罪所定最重本刑之刑。
附表一：（民國/新臺幣）
編號 告訴人 詐騙方式 轉帳時間 金額 案號 備註 1 （起訴部 分）  呂東城 詐騙集團成員於110年11月2日，以臉書暱稱「陳慧靜」向告訴人呂東城佯稱：參與WFD數位貨幣網站，獲利優渥云云，致使告訴人陷於錯誤，而依指示轉帳。 110年11月10日下午7時35分許 7000元 111年度偵字第5339號 1.被告之供述 2.告訴人之證述（警卷一第9至10頁）） 3.被告系爭帳戶開戶資料及交易明細各1份（警卷一第17、19頁、第20至21頁〈同偵卷一第19至20頁、第39至40頁；警卷二第20頁正反面〉 4.告訴人提供之網路對話截圖1份（警卷一第12至15頁） 5.告訴人提出之匯款明細截圖1份（警卷一第11頁）　 2（原審併辦部分） 鄭庭妤 詐騙集團成員於110年11月7日下午9時46分許，傳送簡訊予鄭庭妤，佯稱在網頁上點讚就有收入，招募鄭庭妤加入任務群組，再邀鄭庭妤加入財匯通投資網站，致使告訴人陷於錯誤，而依暱稱「導師林清越」之人指示轉帳。 110年11月10日下午2時34分 3萬元  111年度偵第10488號 1.被告之供述（同上）。 2.告訴人之證述（警卷二第5頁正反面；本院卷一第77至82頁）。 3.被告系爭帳戶開戶資料及交易明細表（同上）。 4.告訴人提供匯款轉帳交易截圖（本院卷一第113頁）。 　 3（併辦部分） 陳智仁 詐騙集團成員於110年10月13日起，以通訊軟體Line暱稱「陳雪梅」、「MetaTradr-4」向告訴人陳智仁誆稱，可利用「MetaTrader」網站投資，須先激活帳號云云，致告訴人陷於錯誤，而依指示轉帳。 110年11月10日下午1時42分許 9萬元 111年度偵字第16946號 1.被告之供述（同上） 2.告訴人之證述（併案警卷第5至10頁） 3.被告系爭銀行帳戶開戶資料及交易明細各1份（同上） 4.告訴人提供之網路對話截圖及匯款明細表各1份（併辦警卷第11至16頁）　 

附表二
編號 被害人 損害賠償內容 1 陳智仁 被告應賠償陳智仁新臺幣5萬元，並自民國112年1月1日起，每月清償5千元，直至清償完畢止。